【裁判字號】    95,台上,3889
【裁判日期】    950720
【裁判案由】    違反槍砲彈藥刀械管制條例
【裁判全文】
最高法院刑事判決            九十五年度台上字第三八八九號
    上  訴  人  甲○○
                        號7樓.
                乙○○原名郭.
                        樓
上列上訴人等因違反槍砲彈藥刀械管制條例案件，不服台灣高等
法院中華民國九十二年十一月十九日第二審更審判決（九十二年
度上更(一)字第六四二號，起訴案號：台灣台北地方法院檢察署九
十年度偵字第一二二二七、一二三一五號），提起上訴，本院判
決如下：
    主  文
原判決撤銷，發回台灣高等法院。
    理  由
本件原判決認定上訴人甲○○、乙○○（原名郭弘偉）之友人黃
金生（已死亡）於民國八十九年七月間，無意中自友人處得知設
於台北縣新店市○○路一九０號之金永達國際有限公司（下稱金
永達公司）未經其同意，逕將其列為股東，心生不滿，欲向該公
司實際負責人葉永堂理論，均不得要領，嗣經人告知其事將由具
有黑道背景之人出面解決，其間，黃金生持續監控葉永堂之行蹤
，均因葉永堂身旁有他人相陪而作罷。嗣於九十年四月二十七日
中午十二時許，適逢甲○○、乙○○開車至黃金生台北縣新店市
○○路○段三十八號住處聊天，黃金生向甲○○、乙○○提及金
永達公司擅用其名義擔任股東乙事，並央求甲○○、乙○○陪同
前往守候葉永堂，經甲○○、乙○○應允後，黃金生即攜帶銀色
改造手槍（仿ＢＥＲＥＴＴＡ廠半自動手槍製造之金屬玩具手槍
換裝土造金屬槍管改造而成，槍枝管制編號000000000
0，含彈匣一只）一把，於同日下午一時十五分許，由乙○○駕
駛車牌號碼Ｌ五－九六九九號之自用小客車，載同黃金生、甲○
○至台北縣板橋市○○路四十號處埋伏，恰見黃金生獨自開車外
出，黃金生囑乙○○開車緊隨其後，途經台北縣中和市、永和市
○○路跟蹤至台北市○○○路二００號旁巷口，葉永堂下車，黃
金生、甲○○、乙○○見機不可失，共同基於剝奪他人行動自由
之犯意聯絡，先由黃金生持上開銀色改造手槍下車，抵住葉永堂
之身體，喝令葉永堂不要輕舉妄動，甲○○隨後亦圍過來，黃金
生即自葉永堂背後推擠其上車，葉永堂因黃金生、甲○○之強暴
、脅迫行為，迫於形勢，不得已聽令上車，仍由乙○○駕駛，黃
金生、甲○○分坐葉永堂兩側，駛回黃金生前開住處談判，而以
此非法方法，剝奪葉永堂之行動自由。迨於當日十九時四十分許
，始由乙○○駕駛前揭車輛，黃金生坐於右前座，甲○○及葉永
堂坐於後座，駛至台北縣新店市青潭橋附近某一橋頭，釋放葉永
堂而重獲自由。嗣經葉永堂報警，於同年五月二十三日晚間六時
四十分許，循線至黃金生位於台北縣新店市○○路六號九樓之二
十三「九０六室」之租賃處查獲黃金生，並扣得上開供犯罪用之
銀色改造手槍一把等情。因而撤銷第一審關於上訴人等部分之判
決，改判依牽連犯論處上訴人等共同未經許可，持有其他可發射
金屬或子彈具有殺傷力之槍枝罪刑，固非無見。
惟查(一)、共同正犯之成立，除同謀共同正犯外，以有犯意之聯絡
，與行為之分擔為要件。而此項要件，除應於事實欄內，詳加記
載外，並應於理由內逐一說明其認定此項事實所憑之證據，方足
資為論罪科刑之根據。倘事實欄已有敘及而理由未加說明，是理
由不備，若理由已加說明，而事實欄無此記載，則理由失其依據
，均難謂為適法。原判決論上訴人等與黃金生共同未經許可，持
有扣案改造手槍罪，然原判決前揭事實，係記載黃金生央求上訴
人等陪同前往守候葉永堂，經上訴人等應允後，黃金生即攜帶扣
案改造手槍一把，由乙○○（郭弘偉）駕車載同黃金生、龍鎮○
○○○路跟蹤葉永堂至台北市○○○路二００號旁巷口，見葉永
堂下車，三人共同基於剝奪他人行動自由之犯意聯絡，先由黃金
生持該扣案改造手槍下車，抵住葉永堂之身體，喝令其不要輕舉
妄動，甲○○隨後亦圍過來，黃金生即自葉永堂背後推擠其上車
，葉永堂迫於形勢，不得已聽令上車，仍由乙○○駕駛，黃金生
、甲○○分坐葉永堂兩側，駛回黃金生住處談判，非法剝奪葉永
堂之行動自由等情。對於上訴人等就黃金生未經許可持有扣案改
造手槍部分，是否知悉，有無犯意之聯絡及行為之分擔，均未明
確記載認定，理由內亦未詳予說明，究竟憑何證據證明上訴人等
與黃金生就未經許可持有該改造手槍部分，有犯意之聯絡及行為
之分擔，遽論上訴人等共犯該罪，自有可議。(二)、九十四年一月
二十六日修正公布前之槍砲彈藥刀械管制條例第十一條第四項係
規定：「未經許可，持有、寄藏或意圖販賣而陳列第一項所列槍
砲者，處一年以上七年以下有期徒刑，併科新台幣七百萬元以下
罰金。」原判決論上訴人等共犯該項之罪，但僅各科處有期徒刑
一年二月，未併予諭知罰金刑，亦有未當。(三)、已受請求之事項
未予判決者，其判決當然違背法令，刑事訴訟法第三百七十九條
第十二款定有明文。本件檢察官起訴書犯罪事實另記載甲○○持
有二把改造手槍，涉犯修正前槍砲彈藥刀械管制條例第十一條第
四項之罪嫌。原判決對此部分是否成立犯罪，未予調查審判，尚
有未合。上訴意旨指摘原判決不當，非無理由。按第三審法院應
以第二審判決所確認之事實為判決基礎，刑事訴訟法第三百九十
四條第一項前段定有明文。原判決上述之違背法令，影響於事實
之確定，本院無可據以為裁判，仍應將原判決撤銷，發回原審法
院更為審判。原判決不另為無罪諭知部分，基於審判不可分原則
，併予發回。
據上論結，應依刑事訴訟法第三百九十七條、第四百零一條，判
決如主文。
中    華    民    國  九十五  年    七    月   二十   日
                      最高法院刑事第一庭
                          審判長法官  董  明  霈
                                法官  林  茂  雄
                                法官  張  祺  祥
                                法官  呂  永  福
                                法官  陳  東  誥
      本件正本證明與原本無異
                                      書  記  官
中    華    民    國  九十五  年    七    月  二十六  日
                                                      Ｑ


司法院資訊處製作；財團法人民間司法改革基金會備份。
